最高法院刑事判決　　　　　　　九十四年度台上字第一三七號
　　上　訴　人　甲○○
　　　　　　　　　　　　（另案在台灣台中監獄執行中）
上列上訴人因違反槍砲彈藥刀械管制條例案件，不服台灣高等法
院台中分院中華民國九十三年十一月二日第二審更審判決（九十
三年度上更(二)字第一六三號，起訴案號：台灣台中地方法院檢察
署八十八年度偵字第二○五三八、二○七三六、二一二五四、二
二八七○號），提起上訴，本院判決如下：
    主    文
原判決撤銷，發回台灣高等法院台中分院。
    理    由
本件原判決認定上訴人甲○○於民國八十六年間積欠何麗雲新台
幣（下同）一百零九萬元，何麗雲於八十八年八月初，知悉上訴
人向美堤國際股份有限公司（下稱美堤公司）恐嚇取財一百五十
萬元後，遂向上訴人索取欠款，上訴人非但拒絕返還，且基於恐
嚇取財之概括犯意，於同年八月初，向何麗雲恫稱：「我要向妳
恐嚇五百萬元」、「人肉鹹鹹，妳要向我要債，我要開槍打死妳
」，致何麗雲心生畏懼，但未予付款（恐嚇取財部分，業經判刑
定讞）。上訴人不悅，乃基於恐嚇危害安全之概括犯意，先命洪
銘宏、邱錫俊及不詳姓名人士多人，於同月三日下午二時五十分
許，頭戴安全帽，分持西瓜刀、鐵棍等物，強行侵入台中市○○
路一○三號何麗雲所經營之漂綠地淨水器公司，砸毀玻璃及店內
設施（侵入住宅及毀損部分均未據提出告訴）；嗣將其未經許可
而持有之二支制式手槍（未扣案）交付李寰宇，囑其於同月十四
日下午二時四十七分許，夥同另二名不詳姓名之人，分騎二部機
車，再前往漂綠地淨水器公司朝店內射擊三發警告，上訴人隨後
以電話恐嚇何麗雲稱要開槍打到何女才肯罷休等語。旋再度指使
李寰宇及另一不詳姓名之人，於同月十五日凌晨二時十九分許，
共乘一輛機車，持前開二支制式手槍，前往同上處所，朝漂綠地
淨水器公司鐵門射擊八發，均使何麗雲心生畏懼，致生危害於其
安全等情。因而撤銷第一審關於上訴人未經許可，持有可發射子
彈具有殺傷力之槍枝部分之不當判決，改判論處其未經許可，持
有手槍罪刑。固非無見。惟查：(一)刑事訴訟法第三百零二條第一
款規定，案件曾經判決確定者，應諭知免訴之判決，此項訴訟法
上所謂同一案件一事不再理之原則，關於實質上一罪或裁判上一
罪，均有其適用；牽連犯係裁判上一罪，如其方法或結果之犯罪
行為，業經判決確定，其效力當然及於全部，倘法院復就牽連犯
中之方法或結果行為，重行判決，即有判決適用法則不當之違誤
。原判決認定上訴人先命洪銘宏、邱錫俊及不詳姓名人士多人，
於八十八年八月三日下午二時五十分許，頭戴安全帽分持西瓜刀
、鐵棍等物，強行侵入台中市○○路一○三號何麗雲所經營之漂
綠地淨水器公司，砸毀玻璃及店內設施；嗣將其未經許可而持有
之制式手槍枝二支交付李寰宇，囑其於同月十四日下午二時四十
七分許，夥同另二名不詳姓名之人，分騎機車二部，再前往漂綠
地淨水器公司朝店內射擊三發警告，上訴人隨後以電話恐嚇何麗
雲稱要開槍打到何女才肯罷休等語。隨後再度指使李寰宇及另一
不詳姓名之人，於同月十五日凌晨二時十九分許，共乘一輛機車
，持前開二支制式手槍，前往同上處所，朝漂綠地淨水器公司鐵
門射擊八發，均使何麗雲心生畏懼，致生危害於其安全。因認上
訴人所為，係犯槍砲彈藥刀械管制條例第七條第四項未經許可，
持有手槍罪、同條例第十二條第四項未經許可，持有子彈罪、刑
法第三百零五條恐嚇安全罪。其三次恐嚇犯行，時間緊接，犯罪
構成要件相同，顯係基於概括犯意反覆而為，應依連續犯之規定
以一罪論。其恐嚇安全罪與未經許可持有手槍罪間，有方法結果
之牽連關係，應依刑法第五十五條規定，從一重之未經許可持有
手槍罪論處等情。第查上訴人向何麗雲恐嚇取財五百萬元未遂犯
行，原審於更審前認定：「上訴人除於恐嚇何麗雲稱要交付五百
萬元，否則要開槍……再度揚稱一定要開槍射到何麗雲為止，然
此無非係讓何麗雲恐懼，使其再度交付金錢之威嚇手段，仍應認
包含於前開恐嚇取財未遂犯行，公訴人認另構成刑法第三百零五
條之罪，容有誤會」等語（原法院九十年度上訴字第九九五、一
○○五號判決第二二頁），如果無訛，恐嚇安全之行為既包含在
恐嚇取財未遂犯行之內。茲恐嚇取財罪既已判決確定，原審能否
再就其恐嚇安全部分重行論罪，已有疑竇。又刑法第五十五條所
謂之牽連犯，係指二個以上之行為有方法與結果之關係，亦即以
犯一罪之方法行為犯他罪，或以犯一罪之結果行為犯他罪而言。
本件原判決事實認定，上訴人將其未經許可持有之二支制式手槍
交付李寰宇，囑其夥同另二名不詳姓名之人，前往漂綠地淨水器
公司朝店內射擊三發，上訴人隨後即以電話恐嚇何麗雲，聲稱要
開槍直到打到何女才肯罷休等語；旋再度指使李寰宇及另一不詳
姓名之人，於同月十五日凌晨二時十九分許，持前開二支制式手
槍，前往同上處所，朝漂綠地淨水器公司鐵門射擊八發，均使何
麗雲心生畏怖，致生危害於其安全等情，則上訴人等以開槍射擊
漂綠地淨水器公司之方法，向何麗雲恐嚇取財，原判決既認上訴
人所犯恐嚇安全罪與未經許可持有手槍罪間，有方法結果之牽連
關係，應從一重之未經許可持有手槍罪論處。是恐嚇取財罪既已
判決確定，原審能否再就其未經許可持有手槍罪部分論處，亦滋
疑義。原判決未就其恐嚇取財罪部分已判決確定，何以能再就其
未經許可持有手槍罪部分說明其論罪之理由，委有判決適用法則
不當及理由欠備之違誤。(二)有罪判決書所憑之證據，以足以證明
其所認定之犯罪事實為必要，若所憑之證據與待證事實不相符合
，即屬證據上理由予盾之違法。原判決事實認定上訴人未經許可
，非法持有制式手槍二支，無非以內政部警政署刑事警察局九十
二年五月八日刑鑑字第○九二○○二五一一九號函所憑下列之證
物為據：(一)原法院九十年保字第二八八五號扣案槍枝管制編號0
000000000號手槍一支、改造子彈二顆、彈殼一顆；(二)
台灣台中地方法院檢察署八十八年保字第七四三○號扣案碎片一
包，其內含：１、一顆，認係已擊發之口徑９ｍｍ制式彈頭銅包
衣片。２、九顆，認均係已擊發之制式彈頭銅包衣碎片，其中捌
顆研判為彈頭基部之碎片，經檢視，其上均具來復線紋痕。３、
六顆，認均係已擊發之彈頭鉛心碎片。(三)台灣台中地方法院檢察
署八十八年度保字第三○八號扣案彈殼一顆、彈頭（變形）二顆
：１、彈殼一顆，認係已擊發之口徑９ｍｍ制式彈殼，彈底標記
為”ＡＣＰ96ｍｍ”。２、彈頭（變形）二顆，其中一顆認係已
擊發之口徑９ｍｍ制式彈頭，另一顆為制式包衣彈頭之鉛心。然
查原判決事實僅認定上訴人將其未經許可持有之二支制式手槍交
付李寰宇，囑其前往漂綠地淨水器公司於八十八年八月十四日下
午二時四十七分許，夥同另二名不詳姓名之人，前往漂綠地淨水
器公司朝店內射擊三發；又再度指使李寰宇及另一不詳姓名之人
，於同月十五日凌晨二時十九分許，持前開二支制式手槍，前往
同上處所，朝淨水器公司鐵門射擊八發。倘若不虛，上訴人僅指
使李寰宇等人前往漂綠地淨水器公司射擊十一發，原審卻以上開
十八發子彈鑑定之結果為認定之依據，其所憑之證據即與待證之
事實不相符合，而有證據上理由予盾之違法。上訴意旨指摘原判
決違法，尚非全無理由，應認原判決仍有發回更審之原因。
據上論結，應依刑事訴訟法第三百九十七條、第四百零一條，判
決如主文。
中　　華　　民　　國　九十四　年　　一　　月　 十三 　日
                      最高法院刑事第四庭
                          審判長法官  紀　俊　乾
                                法官  黃　正　興
                                法官  劉　介　民
                                法官  陳　東　誥
                                法官  吳　昆　仁
      本件正本證明與原本無異
                                      書  記  官
中　　華　　民　　國　九十四　年　　一　　月　 十七 　日
                                                      Ｌ
